【裁判字號】    94,訴緝,97
【裁判日期】    950126
【裁判案由】    毒品危害防制條例
【裁判全文】
臺灣高雄地方法院刑事判決              94年度訴緝字第97號
公  訴  人  臺灣高雄地方法院檢察署檢察官
被      告  甲○○
           （原名張宗和）
                    （另案在臺灣花蓮監獄執行中）
上列被告因違反毒品危害防制條例案件，經檢察官提起公訴（臺
灣高雄地方法院檢察署86年度偵字第5846號）及移送併案審理（
臺灣臺北地方法院檢察署86年度偵字第1514號），本院判決如下
：
    主  文
甲○○連續施用第一級毒品，累犯，免刑；扣案摻有第一級毒品
海洛因之香煙壹支（香煙重零點捌伍公克）、第一級毒品海洛因
壹包（含包裝袋，淨重貳點公克，包裝重零點肆捌公克，純
度佰分之柒拾陸點，純質淨重壹點柒捌公克）均沒收銷燬之
，香煙盒壹個沒收之。
    事  實
一、甲○○前於民國83年間，因過失致死案件，經臺灣花蓮地方
    法院以83年度交訴字第20號判處有期徒刑6 月確定，甫於83
    年6 月16日易科罰金執行完畢，猶不知悔改，復基於施用第
    一級毒品海洛因之概括犯意，自86年2 月間某日起至同年3
    月1 日止，及自同年6 月20日起至同年月26日止，每隔1 、
    2 星期，在花蓮縣花蓮市○○里○ 鄰○○路231 號住處、高
    雄市○○路某不詳飯店及臺北市○○○路○ 段156 號首華飯
    店205 室等地，以將第一級毒品海洛因摻雜在香煙內吸食之
    方式，連續施用第一級毒品海洛因多次。嗣先於86年3 月1
    日下午1 時50分許，在高雄市小港機場國內線檢查室為警查
    獲，並扣得摻有第一級毒品海洛因之香煙1 支（香煙重0.85
    公克）及被告所有裝置該香煙之煙盒1 個。復於同年6 月27
    日凌晨4 時45分許，在臺北市○○○路○ 段156 號首華飯店
    205 室經警查獲，並扣得第一級毒品海洛因1 包（淨重2.33
    公克，包裝重0.48公克，純度百分之76.33 ，純質淨重1.78
    公克），均為警採集尿液送驗結果，均呈嗎啡陽性反應，始
    悉全情。
二、案經內政部警政署航空警察局高雄分局報請臺灣高雄地方法
    院檢察署檢察官偵查起訴，暨臺北市政府警察局松山分局移
    請臺灣臺北地方法院檢察署檢察官移送併案審理。
    理  由
一、上開犯罪事實，業經被告於本院審理時自白不諱，核與證人
    謝百蓮於警詢時證述之情節相符，並有扣案之香煙1 支、白
    粉1 包及香煙盒1 個足憑，且其先後經警採集尿液送檢驗結
    果，均呈嗎啡陽性反應，此有高雄市政府衛生局86年3 月7
    日煙毒尿液檢驗成績書及臺北市立療養院86年7 月17日煙毒
    尿液檢驗報告書各1 紙附卷可參。再者，為警於86年3 月1
    日查獲之香煙1 支，經送法務部調查局檢驗結果，含有第一
    級毒品海洛因成分，香煙重0.85公克，此有法務部調查局編
    號000000000 鑑定通知書1 紙在卷足稽；於86年6 月27日查
    獲之白粉1 包，經送法務部調查局檢驗結果，呈第一級毒品
    海洛因陽性反應，淨重2.33公克（包裝重0.48公克），純度
    百分之76.33 ，純質淨重1.78公克，此有法務部調查局編號
    000000000 鑑定通知書1 紙附卷可憑，足徵被告任意性之自
    白與事實相符，本案事證已臻明確，被告犯行堪以認定，應
    予依法論科。
二、按行為後法律有變更者，適用裁判時之法律；但裁判前之法
    律有利於行為人者，適用最有利於行為人之法律，刑法第2
    條第1 項定有明文。查被告行為後毒品危害防制條例業於87
    年5 月20日經總統公布，並於87年5 月22日生效施行，海洛
    因依該條例第2 條第2 項第1 款規定，屬於第一級毒品，依
    該條例第10條第1 項施用第一級毒品係法定本刑6 月以上5
    年以下有期徒刑之罪，且第一次施用毒品者，如經觀察勒戒
    後無繼續施用毒品之傾向，依同條例第35條第3 款後段、第
    20條第2 項前段之規定，可受免刑之判決。此相較於被告施
    用第一級毒品海洛因行為時之法律即肅清煙毒條例第9 條第
    1 項規定：「施用毒品或鴉片者，處3 年以上7 年以下有期
    徒刑」顯較有利於被告，自應適用較有利之毒品危害防制條
    例第10條、第35條第3 款後段之規定。其後毒品危害防制條
    例於92年6 月6 日雖又經立法院修正通過，總統於92年7 月
    9 日公布，並自93年1 月9 日開始施行，然新舊法第10條規
    定並無不同，舊法第35條第3 款後段「審判中之案件．．．
    依修正後之規定應為不起訴處分者，法院應為免刑之判決」
    則僅挪移為新法第1 項第4 款「審判中之案件，依修正後之
    規定應為不起訴處分或不付審理之裁定者，法院或少年法院
    應為免刑之判決或不付保護處分之裁定」，實質上亦無不同
    ，故依新法第35條第1 項本文之規定，應適用新法第10條第
    1 項、第35條第1 項第4 款之規定予以論罪科刑，先予敘明
    。
三、另按觀察勒戒、強制戒治，均係對施用毒品者治療其身癮發
    作時戒斷症狀之矯治措施，倘同一被告有多次施用第一級毒
    品犯行，依上開矯治目的觀之，應僅須為一裁定；若有多數
    裁定，依保安處分執行法第4 條之1 第1 項第3 款規定，亦
    僅執行其一，無須對同一被告重覆實施觀察勒戒及強制戒治
    ，足徵毒品危害防制條例就施用毒品者施用毒品犯行，已改
    採「行為人刑法」，應依毒品危害防制條例為如何之處斷，
    端視行為人本身有無繼續施用毒品傾向以定之，是勒戒處所
    出具之有無繼續施用毒品傾向證明書及其後戒治程序之事證
    ，自得援用於同一施用毒品者「先前」之犯行。本案被告另
    因施用第一級毒品海洛因犯行，經臺灣花蓮地方法院檢察署
    檢察官聲請臺灣花蓮地方法院裁定送觀察、勒戒後，已無繼
    續施用毒品之傾向，此有臺灣臺灣花蓮地方法院94年度毒聲
    字第165 號刑事裁定、臺灣花蓮看守所94年11月16日花所總
    字第0940004029號函及檢附之「有無繼續施用毒品傾向證明
    書」、臺灣花蓮看守所附設勒戒所通知各1 紙在卷足考，揆
    諸前揭說明，該證明書及執行觀察、勒戒之事證自得於本案
    加以援用，附此敘明。
四、按海洛因屬毒品危害防制條例第2 條第2 項第1 款所定之第
    一級毒品，不得非法持有、施用，核被告所為，係犯毒品危
    害防制條例第10條第1 項之施用第一級毒品罪。其施用前持
    有海洛因之低度行為，應為施用之高度行為所吸收，不另論
    罪。其先後多次施用第一級毒品犯行，時間緊接，犯罪構成
    要件相同，顯係基於概括犯意反覆為之，應論以連續犯，並
    加重其刑。又被告前於83年間，因過失致死案件，經臺灣花
    蓮地方法院以83年度交訴字第20號判處有期徒刑6 月確定，
    甫於83年6 月16日易科罰金執行完畢，此有臺灣高等法院被
    告前案紀錄表1 份在卷可參，其於有期徒刑執行完畢後5年
    內，再犯本案有期徒刑以上之罪，為累犯，應依刑法第47
    條規定加重其刑，並依同法第70條規定遞加之。再者，毒品
    危害防制條例第35條第1 項第4 款、第20條第1 、2 項規定
    ，審判中之案件，依修正後之規定應為不起訴之處分者，法
    院應為免刑之判決；犯第10條之罪者，檢察官應聲請法院裁
    定，令被告入勒戒處所觀察、勒戒，其期間不得逾2 月；觀
    察、勒戒後，檢察官依據勒戒處所之陳報，認受觀察、勒戒
    人無繼續施用毒品傾向者，應即釋放，並為不起訴之處分。
    本案被告前經臺灣花蓮地方法院檢察署檢察官聲請臺灣花蓮
    地方法院於94年6 月17日以94年度毒聲字第165 號裁定令入
    勒戒處所觀察、勒戒，並於94年10月14日起送臺灣花蓮看守
    所附設勒戒處所執行，有臺灣花蓮地方法院94年度毒聲字第
    165 號刑事裁定1 份附卷可稽；該所執行觀察、勒戒後，認
    被告無繼續施用毒品傾向，並於94年11月22日釋放出所等情
    ，有臺灣花蓮看守所94年11月16日花所總字第0940004029
    號函、檢附之「有無繼續施用毒品傾向證明書」及臺灣花蓮
    看守所附設勒戒所通知各1 紙附卷足參，是本案應依毒品危
    害防制條例第10條第1 項、第35條第1 項第4 款之規定，諭
    知免刑之判決。扣案之第一級海洛因1 包（淨重2.33公克，
    包裝重0.48公克，純度百分之76.33 ，純質淨重1.78公克）
    為查獲之第一級毒品，已如前述，又上開包裝袋因包覆海洛
    因，衡情顯難與毒品完全析離，應依毒品危害防制條例第18
    條第1 項前段規定，併予宣告沒收銷燬之；至因鑑驗耗盡之
    海洛因既已滅失，自無庸再為沒收銷燬之諭知。又查獲之摻
    有第一級毒品海洛因之香煙1 支，經本院送驗結果，含有第
    一級毒品海洛因，業如前述，且客觀上難以析離，均應依毒
    品危害防制條例第18條第1 項前段規定，予以宣告沒收銷燬
    之。至於扣案之香煙盒1 個，為被告所有供其犯施用毒品罪
    所用之物，應依刑法第38條第1 項第2 款，沒收之。
據上論斷，應依刑事訴訟法第299 條第1 項但書，毒品危害防制
條例第10條第1 項、第20條第2 項、第18條第1 項前段、第35條
第1 項第4 款，刑法第11條、第2 條第1 項前段、第56條、第47
條、第38條第1 項第2 款，判決如主文。
本案經檢察官乙○○到庭執行職務。
中    華    民    國    95    年    1    月    26    日
                  刑事第九庭審判長法  官  張世賢
                                  法  官  王啟明
                                  法  官  謝梨敏
以上正本證明與原本無異。
如不服本判決，應於判決送達後10日內，向本院提出上訴狀。
                                書記官  林志衡
中    華    民    國    95    年    1     月    26    日
附錄本案所犯法條全文
毒品危害防制條例第10條
施用第一級毒品者，處6月以上5年以下有期徒刑。
施用第二級毒品者，處3年以下有期徒刑。


司法院資訊處製作；財團法人民間司法改革基金會備份。
